臺灣高等法院高雄分院刑事判決　　　　　　　　九十三年度上更(一)字第一一五號
　　上　訴　人
　　即　被　告　乙○○
右上訴人因違反著作權法等案件，不服臺灣高雄地方法院九十一年度訴字第二四五五
號中華民國九十二年四月三十日第一審判決（起訴案號：臺灣高雄地方法院檢察署九
十一年度偵字第一二五三五號、一三三二九號、一四三一三號），提起上訴，判決後
經最高法院發回更審，本院判決如左：
      主  文
原判決撤銷。
乙○○以明知為侵害著作權之物，意圖營利而交付之方法侵害他人之著作權為常業，
處有期徒刑壹年貳月。
扣案如附表二編號(一)所示仿冒光碟計壹萬柒千柒百參拾貳片；附表二編號(二)所示仿冒
光碟計貳佰貳拾片；附表二編號(三)所示仿冒光碟「狂野歷險３」捌拾肆片、「太空戰
士１０國際版」壹佰零伍片、「ＧＴ實戰賽車３」壹佰陸拾柒片；附表三編號(一)所示
仿冒光碟參佰肆拾玖片；附表二編號(三)所示仿冒光碟「監視者」陸片、「ＶＲ快打４
」陸拾片、「第五宇宙頻道２」肆片、「Ｊ聯盟實戰模擬足球２００２」伍片、「真
三國無雙」拾壹片；附表三編號(二)所示仿冒光碟「櫻花大戰２紀念版」肆片、「櫻花
大戰３音樂盒紀念版」伍片、「櫻花大戰４」貳拾壹片、「ＮＦＬ２Ｋ２」拾片；出
貨單壹拾捌張、出貨目錄壹拾貳張、向聯茗資訊有限公司購買光碟片所用之對帳單伍
張、聯茗資訊有限公司盜版遊戲光碟目錄玖張、向聯偉資訊有限公司購買光碟片所用
之對帳單參拾柒張、供客戶閱覽選購光碟之目錄壹拾伍本及預備供寄送貨款予聯茗資
訊有限公司和聯偉資訊有限公司之信封袋壹份，均沒收。
    事  實
一、乙○○明知如附表一所示「SEGA」、「PlayStation」、「PS設計圖」、「XIsai
    及四方立體圖」、「GRAN TURISMO及圖」、「WILD ARMS」、「FINAL FANTASY」
    等文字及圖樣分別係日商世雅企業股份有限公司（原名「西雅」，下稱日商世雅
    公司）、日商蘇妮股份有限公司（下稱蘇妮公司）、甲○○○股份有限公司（下
    稱新力公司）、日商思奎爾股份有限公司（下稱思奎爾公司）分別向我國經濟部
    中央標準局（下稱中央標準局，現已改制為智慧財產局）申請註冊取得，取得附
    表一所示商標專用權，分別指定使用於如附表一所示電腦、家庭遊樂器用程式光
    碟、錄有電腦程式之磁碟、光碟等商品（蘇妮公司所取得如附表一編號(二)所示商
    標已於八十四年三月間移轉給新力公司），且均尚在專用期限內，而上開公司所
    生產之電視遊樂器程式遊戲光碟在國際及國內市場行銷多年，品質著有信譽，為
    業界及消費大眾所週知，亦明知「聯偉資訊有限公司」（下稱聯偉公司）及「聯
    茗資訊有限公司」（下稱聯茗公司）所販售如附表二編號(一)、編號(二)所示全部光
    碟係未經新力公司同意或授權，擅自燒錄使用於附表一編號二、三所示「
    PlayStation」、「PS設計圖」商標圖樣於同類電視遊戲器程式內之仿冒光碟，
    且附表二編號(一)所示仿冒光碟經電視遊樂器主機執行後，除會在電視螢幕上出現
    仿冒之「Play Staion」、「PS設計圖」商標圖樣外，亦會出現燒錄偽造之「
    Licensed by Sony Computer Entertainment Inc」等表示由新力公司授權之文
    字；亦明知該公司所販售如附表三編號(一)所示全部光碟係未經日商世雅公司同意
    或授權，擅自燒錄使用於附表一編號一所示「SEGA」商標圖樣於同類電視遊戲器
    程式內之仿冒光碟，且附表三編號(一)所示仿冒光碟經電視遊樂器主機執行後，除
    會在電視螢幕上出現仿冒之「SEGA」商商標圖樣外，亦會出現燒錄偽造之「
    PRODUCED BY OR UNDER LICENSED FROM SEGA ENTERPRISES LTD.」等表彰該等遊
    戲光碟片係經世雅公司授權、生產等用意之文字；亦明知附表二編號(一)、(二)、(三)
    暨附表三編號(二)內打「＊」部分遊戲軟體（總括整理後如附表四所示），亦分別
    係未經商標專用權人思奎爾等公司授權或同意，而擅自燒錄有如附表一所示仿冒
    他人之商標，且係使用於同類之商品；亦明知上開遊戲軟體係未經著作財產權人
    新力公司等公司及台灣光榮綜合資訊股份有限公司（下稱台灣光榮公司）之同意
    或授權而擅自重製之盜版光碟，詎竟仍基於販賣仿冒商品、行使偽造準私文書之
    概括犯意，及明知為侵害著作權之物，意圖營利而交付之常業犯意，自民國（下
    同）八十九年十月間起，以每片新臺幣（下同）十三元至五十元之價格，購入上
    開光碟片並囤置於高雄市○○區○○街二十五號，再透過批發送貨方式，以每片
    十五元至八十元之價格販售並交付予開設「小小兵」、「遊戲博士TVGAME資訊館
    」、「夢工廠電視遊樂器專賣店」、「小牧童商店」、「達冠玩具模型專賣店」
    、「高智玩具模型電視遊樂器專賣店」、「八棵電視遊樂器專賣店」、「名冠電
    視遊樂器專賣店」、「大德電視遊樂器專賣店」、「日興電子遊戲場」、「藍天
    使GAME館」、「日日新玩具模型專賣店」等店之負責人，先後多次行使上開偽造
    之準私文書，足以生損害於世雅公司、新力公司權益，並藉以牟利賴以維生，資
    為常業。嗣經法務部調查局高雄市調查處（下稱高雄市調處）於九十一年五月十
    日，持搜索票至高雄市○○區○○街二十五號搜索查獲，扣得乙○○所有如附表
    二至附表三所示盜版光碟片（其中日商公司有著作權之遊戲軟體光碟片為七百四
    十六片，光榮公司有著作權之光碟片為十一片 (見附表有星號者)，有著作權者
    共七百五十七片，其餘一萬八千零廿六片之遊戲軟體無著作權僅有商標權）、無
    法辨識之裸片二百三十八片、出貨單十八、出貨目錄十二張、供向聯茗公司購買
    前開光碟片所用之對帳單五張和聯茗公司盜版遊戲光碟目錄九張、供向聯偉公司
    購買前開光碟片所用之對帳單三十七張、供客戶閱覽選購前揭光碟之目錄十五本
    以及預備供寄送貨款予聯茗公司和聯偉公司之信封袋一份。
二、案經高雄市調查處移請暨世雅公司、新力公司、可樂美公司、思奎爾公司及光榮
    公司訴由臺灣高雄地方法院檢察署檢察官偵查起訴。
    理  由
一、訊據上訴人即被告乙○○對於右揭販賣盜版光碟及為高雄市調查處持原審法院所
    核發之搜索票搜索查獲之事實，固坦承不諱，惟矢口否認有違反商標法、行使偽
    造文書及違反著作權法之犯行，辯稱：新力等公司所研發之電腦程式著作並未滿
    足我國著作權法所定發行之要件，且告訴人新力公司等公司亦未舉證證明係在我
    國與日本同步發行，依進貨單、進口報單所載，新力公司所研發之電腦程式軟體
    均非由權利人直接輸入我國，核與著作權法所定發行之要件係指權利人所為之散
    布行為不合，且亦無證據足以證明所為發行已足以滿足公眾合理之需要，又修正
    前商標法第六十三條以意圖欺騙他人為要件，我與購買光碟之人均知所買賣之光
    碟均係仿冒品，足見我亦並無欺騙之意圖，又買賣雙方既均知悉標的物物係仿冒
    品，足見我亦未對買受人就光碟內所載盜烤之授權、生產等文句主張其為真正，
    自亦無行使偽造文書之情事云云。惟查：
（一）右揭販售仿冒盜版光碟為高雄市調查處查獲之事實，已迭據上訴人乙○○於高
      雄市調處調查時、檢察官偵查中、原審及本院前審及本審審理時坦承不諱，核
      與告訴人世雅公司、新力公司、可樂美公司及思奎爾公司之共同代理人吳婷婷
      、林秋萍分別於高雄市調查處、檢察官偵查及原審法院審理中之指述情節相符
      ，復有有告訴人取得如附表一所示商標圖樣專用權之商標註冊證七紙在卷可憑
      （見九十一年發查字第三八三五號偵查卷暨九十一年偵字第一三三二九號卷第
      十一頁至廿二頁）。
（二）附表四編號一至編號十五、編號十七至二十一所示「亞克傳承3」、「龍魂騎
      士救世傳說」、「GT實戰賽車2」、「骰子大戰2」、「列車驚魂」、「袋狼群
      星大進擊」、「勁爆熱舞2」、「實況野球二００二春」、「太空戰士9」、「
      FinalFantasyⅦ」、「狂野歷險3」、「監視者」、「太空戰士１０國際版」
      、「VR快打4」、「第五宇宙頻道2」、「J聯盟實戰模擬足球２００２」、「
      GT實戰賽車東京二００士Ⅶ」、「櫻花大戰２紀念版」、「櫻花大戰３音樂盒
      紀念版」、「櫻花大戰4」、「NFL2K2」等電腦程式著作分別係附表四所示新
      力、可樂美、思奎爾公司等所研發，且經由在我國受託販賣發行之英特全公司
      進口至我國，並與日本同步發行或在日本發行後三十日內在台灣發行；附表四
      編號十六所示「真三國無雙」係由台灣光榮公司所發行之事實，亦據告訴代理
      人提出著作財產權之證明資料在卷可憑（見九十一年發查字第三八三五號卷第
      三十九頁至第一百五十九頁、九十一年發查字第四０六七號卷第四頁、第五頁
      ），並有上開光碟扣案可資佐證。
（三）經原審法院會同告訴代理人林秋萍勘驗扣案仿冒光碟片，將附表二編號(一)、編
      號(二)所示光碟置入其所適用改版之「PlayStation」、「PlayStation2」及「
      DC」遊戲主機執行後，電視螢幕上會出現「PS設計圖」、「PlayStation」商
      標圖樣，且附表二編號(一)所示仿冒光碟除出現仿冒之「PlayStation」、「PS
      設計圖」商標圖樣外，亦會出現「Licensed by Sony Computer
      entertainment Inc.」等表示由新力公司授權之文字；將附表三編號(一)之光碟
      置入遊戲主機內執行後，所示全部光碟會出現「SEGA」商標圖樣，且附表三編
      號(一)所示光碟除出現「SEGA」商標圖樣外，亦會出現「PROUDCED BY OR UNDER
      LICENSED FROM SEGA ENTERPRISES LTD」等表彰該等遊戲光碟片係經世雅公司
      授權生產等文字。又以前開遊戲主機執行附表二編號(一)、(二)、(三)暨附表三編號
      (二)內打「＊」、「●」部分遊戲光碟時，亦會出現如附表四所載之商標圖樣等
      之事實，亦有勘驗筆錄及勘驗扣案光碟片結果一覽表可憑（見原審卷第五十一
      頁背面至第七十頁），並為被告所供認不諱（見本院上訴卷第五十三頁），此
      部分事實堪信為真實。
（四）按修正前商標法第六條係規定：「商標之使用，係指為行銷之目的，將商標使
      用於商品『或』其包裝容器、標帖、說明書、價目表或其他類似物件上．．．
      」，並非規定須將「商標使用於商品『及』其包裝上．．．」，是依上開法文
      所為定義，只要商標附著之客體符合商標法第六條所列物件之一，使用之人具
      有行銷之目的，即符合所謂之「商標使用」。而所謂「行銷目的」固包含作為
      直接消費者選購商品時識別之用，然其範圍非僅限於此。商標專用權人透過商
      標與商品之結合，使與該商品接觸之直接消費者或潛在消費者，將彼等接觸該
      商品後所得對該商品之內容、品質等影響交易意願要素之觀感與該商標結合，
      作為日後選購該商標所表彰之相關商品之參考，自亦屬商標使用之重要「行銷
      目的」態樣。前開光碟片燒錄儲存之如附表一所示之商標圖樣，該等商標業為
      消費者所熟識，足以表彰該商品一定品質或商譽之保證，且該光碟片已與該等
      商標結為一體，經由電視遊樂器執行即可電視螢幕上出現該等商標圖樣，則如
      未經商標專用權人同意或授權而將商標權人所享有之商標圖樣燒錄儲存於內之
      光碟片，性質上仍屬於修正前商標法第六十二條第一款所指之使用相同於他人
      註冊商標圖樣之商品。又以錄音、錄影或電磁記錄藉機器或電腦處理所顯示之
      聲音、影像或符號，足以表示其用意之證明者，依刑法第二百二十條第二項之
      規定，以文書論。再者，文書之行使，每因文書之性質、內容不同而異，就偽
      造之刑法第二百二十條第二項之準文書而言，因須藉由機器或電腦處理，始足
      以表示其文書之內容，其於行為人將偽造之準私文書藉由機器或電腦處理時，
      已有使用該偽造之準文書，已達於行使偽造準私文書之程度，其因販賣而交付
      該偽造之準文書之情形，如販賣者與買受收受者，均明知該準文書確為偽造，
      且均明知藉由機器或電腦處理即可使用該偽造之準文書時，因買受者已達於可
      隨時使用該偽造之準文書之狀態，故無待販賣者更有所主張，應認販賣該偽造
      準文書者於交付時，即與行使無異，無須就該偽造之著作物之內容更有所主張
      ，始可構成行使行為相當，此有最高法院九十年台上字第五一四六、九十一台
      上字第四三七五、第四０七五號判決可資參照。本件上訴人乙○○販售之如附
      表二編號(一)、編號(二)、附表三編號(一)及附表四所示光碟內既儲存有未經附表一
      所示商標專用權人同意或授權之商標，且部分光碟內併燒錄有前揭表示由新力
      、世雅公司之授權生產等文字，依前揭最高判決意旨，自應成立修正前商標法
      第六十四條、刑法第二百十六條、第二百十條罪。又本院本審審理時上訴人乙
      ○○陳稱：「（問：你是否知道是盜錄﹖）答：知道」等語（見本院本審卷第
      一○六頁）。查上訴人乙○○既知是盜錄品，則其應知於盜錄時會將商標圖樣
      及授權文字，一併錄進盜版光碟內，且上訴人乙○○已經營一段長時間，生意
      上接觸甚多盜版光碟，應有看過該盜版光碟之內容，則其應知於盜錄時已將商
      標圖樣及授權文字一併錄進盜版光碟內，是其辯稱：地院放出來時才知道有商
      標及授權文字云云，應屬卸責之詞，不足採信。
（五）修正前商標法第六十三條與刑法第三百三十九條詐欺罪所定之犯罪構成要件不
      同，僅以明知所販賣者係「意圖欺騙他人於同一商品使用相同於他人註冊商標
      」之商品為已足，不以「致」與他人之商品相混淆或使消費者陷於錯誤為成立
      要件，且擅自使用他人商標所製成之商品既足以混淆其來源，該產品當然係意
      圖欺騙他人所生產，該意圖於仿冒者使用他人商標用以製作仿冒物之初即已特
      定，販賣者對此既有認識，而仍予以販賣，即難謂無欺騙他人之意圖，至買受
      人是否因而受欺騙並非該條所定犯罪之成立要件，與修正前商標法第六十三條
      之販賣仿冒商標商品罪之成立無涉，上訴人乙○○辯稱無欺騙之意圖云云，委
      無可採。
（六）按外國人之著作於中華民國管轄區域內首次發行，或於中華民國管轄區域外首
      次發行後三十日內在中華民國管轄區域內發行者，得依我國著作權法享有著作
      權，著作權法第四條第一項第一款定有明文。又現行著作權法我國對於外國人
      著作之保護係以互惠為原則，我國與日本並未依著作權法第四條第二款規定建
      立著作權互惠關係，惟日本人著作如符合著作權法第四條第一款規定，亦受我
      國著作權法之保護，此有經濟部智慧財產局八十九智著字第八九００四一八七
      號函、世界各個國家之國人著作得依著作權法第四條第一款規定在我國取得著
      作權保護統計名單在卷可憑（見本院上訴審卷第一四一、一四二頁）。本件附
      表四所示電腦程式著作雖係新力等公司所有（編號十八除外），惟其係在日本
      與我國同步發行或在日本發行後三十日內在台灣發行，依前開說明，自屬我國
      著作權法所保障之著作無訛。
（七）我國著作權法第四條第一款所謂之發行，依同法第三條第十二款定義，固需為
      滿足公眾合理需要之數量，然其目的無非在使消費者有相當之機會能接觸此等
      著作，是何謂能滿足公眾合理需要之數量，自應視市場之需求等條件為斷，亦
      即需求愈大，則滿足公眾所需合理需要之數量愈多。最高行政法院八十三年度
      判字第一三七四號判決中亦認「著作權法第四條第一項前段所謂『外國人之著
      作於中華民國區域內首次發行』得享有著作權之規定，重在發行之事實，故如
      合於首次發行，使不特定之多數人得共見共聞，知有新著作物之發表即可當之
      ，初不問發行日或公開日是否有交易之成立」。換言之，所謂散布能滿足公眾
      合理需要之重製物，係屬抽象之概念，著作權人如何始能稱其著作物已滿足公
      眾需求，亦需因當地之客觀環境及著作權人主觀上行使其權利之方法而有不同
      。若該著作物之被接度低，或因受該地區於極短之時間，出現價格與合法著作
      物相差甚大之仿冒品情形下，如要求著作權人必須於進入該市場前，即不問其
      市場需求，一律要準備與該地域之人口相當，或可能使用該著作物之人數一定
      比例之著作物，方合「發行」之要件，始受著作權之保護，此一作法不論在市
      場機製上，或就著作權應予合法保護之法律價值上，均顯不合理，此有最高法
      院九十二年台上字第二九一二號判決可資參照。本件告訴人新力、西雅等公司
      於同步發行如附表四所示之遊戲光碟片時，多者雖不過一百七十六片、一０五
      片、八十四片、七十片、六十片，少者亦有五片不等（見九十一年度發查字第
      三八三五號卷第二十七至三十一頁），惟既係基於市場需求之考量，而我國仿
      冒光碟充斥夜市，甚有尚未在我國發行，仿冒光碟已出現在市場，且價格低於
      市價甚多之情事，在正版品需求不多之情況下，上開發行量自難指為無法滿足
      公眾合理需要。又香港新力公司為甲○○○公司之子公司，主要目的在依市場
      須求，受託代母公司（即告訴人甲○○○公司）於包函台灣在內之亞洲國家或
      地區散布ＰＳ２系統電視遊樂器主機，以及可適用於上開主機系統之遊戲軟體
      重製物，香港新力公司再委託台灣英特全股份有限公司，以其自身之通路，在
      台灣代為將PlayStation系統電視遊樂器主機，以及可適用於上開主機系統之
      遊戲軟體重製物，販賣以供公眾交易或流通，此有甲○○○電腦娛樂股份有限
      公司及其子公司即香港商新力電腦娛樂股份有限公司聲明書可稽（見本院前審
      即上訴審卷第一四三、一四七頁），英特全股份有限公司在台灣受託後，才進
      口告訴人公司之光碟並以其通路在台灣販賣，此有英特全股份有限公司進口報
      單、進貨單、出貨單可憑（見九十一年度發查字第三八三五號卷第六十九、七
      ○、七一、七九、八○、八一、八二、八七、八九、九五、九八、一○六、一
      一四、一四四頁），是在我國之英特全股份有限公司，係由甲○○○公司（即
      告訴人公司）委由其子公司即香港商新力公司再轉授權英特全股份有限公司在
      台公開販賣發行，即甲○○○公司已有轉委託英特全股份有限公司在我國以其
      通路公開販賣發行，則應認權利人甲○○○公司已在我國販賣發行而取得我國
      之著作權無訛，上訴人乙○○辯稱新力公司享有著作權之軟體並非由權利人所
      為散佈云云，亦無可採。
（八）按刑法上所指之常業犯，只須有賴某種犯罪為業之意思，而有事實之表現已足
      ，不以藉該犯罪為唯一生存者為必要，縱令尚有其他職業，亦無礙成立常業罪
      ，即是以犯罪為其職業，並賴以為生者即屬之，並非謂常業犯必須別無其他正
      當職業始克構成（最高法院八十二年度第一次刑事庭會議紀錄參照）。被告於
      高雄市調處供稱：我向聯偉及聯茗資訊有限公司二家壓片工廠訂所訂價之仿冒
      遊戲光碟價格均相同，PS每片進價十三元，PS2─DVD版每片進價五十元，DC
      每片進價亦十三元，我負責配送舖貨的台南及高屏地區；目前能記得的有「小
      小兵」、「遊戲博士TVGAME資訊館」、「夢工廠電視遊樂器專賣店」、「小牧
      童商店」、「達冠玩具模型專賣店」、「高智玩具模型電視遊樂器專賣店」、
      「八棵電視遊樂器專賣店」、「名冠電視遊樂器專賣店」、「大德電視遊樂器
      專賣店」、「日興電子遊戲場」、「藍天使GAME館」、「日日新玩具模型專賣
      店」等語；檢察官偵查中供稱：「（問：是否有販賣PS、PS2、DC）有，我都
      是送貨到零售商那裡，他們會打電話給我，我再送貨，送台南、高雄、屏東，
      從八十九年十、十一月開始；我向聯偉、聯茗買貨，我用電話聯絡，再賣下游
      廠商」等語（見九十一年度偵字第一二五三五號卷第五頁、第七十八頁背面）
      ，此外復有查獲盜版光碟達萬片以上，且係以批發送貨之方式進行買賣，顯見
  具有相當之經營規模，依其販賣之方式、數量，顯有有反覆以同類侵害著作權
      為目的之行為無訛，且上訴人於原審亦供稱：販賣光碟多賺一點錢貼補家用等
      語（見原審卷第十六頁），足徵上訴人乙○○販賣重製盜版仿冒光碟片具有營
      利意圖，並以販賣所得作為其生活之憑藉，而賴以營生之常業犯意應堪認定，
      不能以未當場查獲販售之行為，而遽認上訴人乙○○並無反覆販售侵害他人著
      作權之重製物之行為。
    綜上所述，本件事證明確，上訴人乙○○所辯係卸責之詞，不足採信，其犯行已
    堪認定。
二、核上訴人乙○○於行為時所為販賣有著作權光碟片部分（遊戲軟體有著作權部分
    共七百五十七片光碟片即附表中之星號部分），係犯修正前著作權法第九十四條
    、第九十三條第三款、第八十七條之明知為侵害著作權之物，意圖營利而交付之
    方法侵害他人之著作權為常業罪；上訴人乙○○販賣有商標權光碟片部分（其餘
    一萬八千零廿六片之遊戲軟體無著作權僅有商標權），係犯新修正之商標法第八
    十二條之明知為同一商品，使用相同於他人註冊商標之圖樣之商品而販賣罪；又
    前開光碟片內有授權文字，此部分係犯刑法第二百十六條、第二百十條、第二百
    二十條第二項之行使偽造準私文書，足以生損害於他人罪。上訴人乙○○行為後
    著作權法已於九十二年六月九日修正公布實行；商標法亦已於九十二年五月二十
    八日修定公布，於同法第九十四條規定修正商標法自公布日起六個月後施行。修
    正著作權法第九十四條除增列第二項外，原條文已移為第一項，並修正為「以犯
    九十一條之一之罪為常業者，處一年以上七年以下有期徒刑，得併科新台幣三十
    萬元以上三百萬元以下罰金」，原九十四條之法定本刑則為「一年以上七年以下
    有期徒刑，得併科新台幣四十五萬元以下罰金」，經比較新舊法結果，自以舊法
    對被告較為有利，應適用舊法論罪科刑。又修正後商標法第八十二條之法定刑與
    修正前商標法第六十三條之法定刑相同，適用新法並無不利於被告，適用新法亦
    無較有利於被告，仍以適用裁判時法（即新法）為原則，是本件商標法部分，應
    適用新法對上訴人論處。上訴人乙○○先後多次販賣侵害他人商標權之仿冒光碟
    及先後多交次交付內附有新力公司、世雅公司授權文字之光碟，行使偽造準私文
    書之行為，各均時間緊接、方法相同，且犯罪構成要件亦相同，顯係各基於概括
    犯意反覆為之，此部分應各依連續犯之規定，分別論以一罪。上訴人乙○○以一
    販賣行為同時侵害數商標專用權人之商標專用權法益，各係一行為觸犯相同之罪
    名，為同質想像競合犯，應依想像競合犯之規定論以一罪。上訴人乙○○所犯上
    開三罪間，有想像競合犯之關係，應從一重依修正前著作權法第九十四條、第九
    十三條第三款、第八十七條之明知為侵害著作權之物，意圖營利而交付之方法侵
    害他人之著作權為常業罪處斷。又著作權法第九十四條所謂以犯第九十一條、第
    九十二條、第九十三條或兼犯前揭二條以上之罪為常業者，係指專以觸犯九十一
    條或第九十二條、第九十三條、或兼犯前揭二條以上之罪，為其日常之職業，賴
    以為生而言，為九十一條、第九十二條或第九十三條犯罪之加重態樣，且性質上
    屬多數行為之集合犯，法律上擬制為一罪，其反覆從事之多數行為相互間並不發
    生連續犯、牽連犯或想像競合犯之問題（參照最高法院九十二年台上字第二八九
    ０號判決意旨）。本件上訴人乙○○所販售侵害新力、世雅、思奎爾等日商公司
    及光榮公司之違反著作權法部分之盜版光碟，雖侵害數法益，亦僅應論以一罪。
    附表四編號二十二、二十三所示光碟片（四千三百廿七片），公訴人並未提出任
    何受我國著作權法保障之證明文件，此部分不認有侵害著作權，故不另論列，附
    此敘明。
三、原審予以論科，固非無見，惟(一)著作權法及商標法均已修正，原審未及比較新舊
    法之適用，尚有未洽；(二)上訴人乙○○雖以一意圖營利行為而侵害數著作權人之
    著作權常業部分僅應論以單純一罪，原判決認其內應成立想像競合犯，亦有未洽
    ；(三)附表四編號二十二、二十三所示「太空戰士Ⅶ」、「ＧＴ實戰賽車３」等光
    碟不能證明有侵害他人之著作權，原判決認定此部分亦有侵害著作權，亦有未合
    。上訴人乙○○上訴指摘原判決量刑過重，固無可取，惟原判決既有上開可議，
    自應予撤銷改判。審酌上訴人乙○○為圖一己私利，不知尊重他人之智慧財產權
    ，且商標具有辨識商品來源之功用，企業者通常經過相當時間並投入大量資金於
    商品之行銷及品質之改良，始得使該商標具有代表一定品質之效，其竟販賣仿冒
    商品，且販賣時間尚長，侵害著作權人及商標專用權人之權益，有害國家之國際
    形象，惟念其侵害有著作權之光碟片為七百五十七片，其犯後坦承犯行，且經其
    主動提供線索而破獲五家下游商家，有法務部調查局高雄市調查處九十一年十一
    月十三日高市法字第０九一六八一０００一０號函可稽（見原審卷第二十二頁）
    ，犯後態度良好等一切情狀，爰量處有期徒刑一年二月。扣案附表二編號(一)所示
    計一萬七千七百三十二片、附表二編號(二)所示計二百二十片、附表二編號(三)所示
    「狂野歷險３」八十四片、「太空戰士１０國際版」一百零五片、「ＧＴ實戰賽
    車３」一百六十七片、附表三編號(一)所示共計三百四十九片之光碟片，均為上訴
    人乙○○犯新修正之商標法第八十二條之罪所販賣之仿冒商品，應依新修正之商
    標法第八十三條之規定，不問屬於犯人與否，均宣告沒收；再如附表二編號(三)所
    示「監視者」六片、「ＶＲ快打４」六十片、「第五宇宙頻道２」四片、「Ｊ聯
    盟實戰模擬足球２００２」五片、「真三國無雙」十一片及如附表(三)編號(二)所示
    「櫻花大戰２紀念版」四片、「櫻花大戰３音樂盒紀念版」五片、「櫻花大戰４
    」二十一片、「ＮＦＬ２Ｋ２」十片，及出貨單十八張、出貨目錄十二張、供向
    聯茗公司購買前開光碟片所用之對帳單五張和聯茗公司盜版遊戲光碟目錄九張、
    供向聯偉公司購買前開光碟片所用之對帳單三十七張、供客戶閱覽選購前揭光碟
    之目錄十五本，均為上訴人乙○○所有供前開犯罪所用之物，而預備供寄送貨款
    予聯茗公司和聯偉公司之信封袋一份，係上訴人乙○○所有預備供犯罪所用之物
    ，應依刑法第三十八條第一項第二款規定宣告沒收。
四、如附表一編號五所示之商標圖樣，其中「THE REAL DRIVINGS IMULATOR」字樣並
    不在專用之內，有前揭商標註冊證可稽，公訴人認上開字樣亦在商標專用權之範
    圍內，顯係誤會；再者，附表二編號(四)所示一千八百零三片；附表二編號(三)所示
    除標示「＊」部分，表示侵害他人著作財產權及標示部分，表示有「●」表示另
    有侵害他人商標權，共計四百四十二片外，其餘一千二百八十四片；附表三編號
    (二)所示除標示有「＊」部分，表示有侵害他人著作財產權者，共四十片外，其餘
    一千零二片，連同扣案而無法辨識之裸片二百三十八片，共計四千三百二十七片
    部分，並無證據足認係侵害著作權、仿冒商標或與本件犯罪有關之物，自不能於
    本案中併予沒收；又本件經查全部扣案（含裸片在內）之光碟片共計為二萬三千
    一百一十片，起訴書載為二萬三千九百六十四片，不無誤會，均附此敘明。
據上論結，應依刑事訴訟法第三百六十九條第一項前段、第三百六十四條、第二百九
十九條第一項前段，修正前著作權法第九十四條，商標法第八十二條、第八十三條，
刑法第十一條、第二條第一項、第二百十六條、第二百十條、第五十六條、第五十五
條、第三十八條第一項第二款，判決如主文。
本案經檢察官陳新慶到庭執行職務。
中    華    民    國      九十三      年      五      月       十八     日
                              臺灣高等法院高雄分院刑事第六庭
                                  審判長法官  王憲義
                                        法官  范惠瑩
                                        法官  張盛喜
右正本證明與原本無異。
如不服本判決應於收受本判決後十日內向本院提出上訴書狀，其未述上訴理由者，
並得於提起上訴後十日內向本院補提理由書狀（均須按他造當事人之人數附繕本)「
切勿逕送上級法院」。
                                      書記官  楊茱宜
中    華    民    國      九十三      年      五      月       十八     日
附錄：本判決論罪科刑法條：
修正後商標法第八十二條
明知為前條商品而販賣、意圖販賣而陳列、輸出或輸入者，處一年以下有期徒刑、拘
役或科或併科新臺幣五萬元以下罰金。
修正前著作權法第九十四條
以犯第九十一條、第九十二條或第九十三條之罪為常業者，處一年以上七年以下有期
徒刑，得併科新臺幣四十五萬元以下罰金。
著作權法第九十三條
有下列情形之一者，處二年以下有期徒刑，得併科新臺幣十萬元以下罰金：
一  侵害第十五條至第十七條規定之著作人格權者。
二  違反第七十條規定者。
三  以第八十七條各款方法之一侵害他人之著作權者。
著作權法第八十七條
有下列情形之一者，除本法另有規定外，視為侵害著作權或製版權：
二  明知為侵害著作權或製版權之物而散布或意圖散布而陳列或持有或意圖營利而交
    付者。
刑法第二百一十六條
中華民國刑法第二百一十六條
行使第二百十條至第二百十五條之文書者，依偽造、變造文書或登載不實事項或使登
載不實事項之規定處斷。
